【裁判字號】    97,再,40
【裁判日期】    980611
【裁判案由】    損害賠償
【裁判全文】
臺中高等行政法院裁定
                                        97年度再字第40號
再審原告    甲○○
            乙○○
            丙○○
            丁○○
再審被告    臺中市政府
代 表 人    戊○○
訴訟代理人  黃呈利        律師
上列當事人間損害賠償事件，再審原告對於中華民國95年9月7日
本院94年度訴更一字第00030號號判決，提起再審之訴，本院裁
定如下：
    主  文
再審之訴駁回。
再審訴訟費用由再審原告負擔。
    理  由
一、按再審之訴應於30日之不變期間內提起。前項期間自判決確
    定時起算，判決於送達前確定者，自送達時起算；其再審之
    理由發生或知悉在後者，均自知悉時起算，行政訴訟法第
    276條第1項及第2項定有明文。倘再審原告主張再審之理由
    發生或其知悉在後者，應就此利己事實負舉證責任，此觀同
    法第277條第1項第4款之規定自明。又「對於第2審判決於上
    訴期間內提起上訴，第3審法院以其上訴另有其他不合法情
    形，以裁定駁回其上訴者，對原判決提起再審之訴時，其再
    審不變期間固應自裁定確定之翌日起算（參看司法院院解字
    第3007號解釋）。但對第2審判決已逾上訴期間後之上訴，
    第3審法院以上訴逾期為不合法裁定駁回者，其再審不變期
    間仍應自原判決確定之翌日起算，不得自駁回裁定確定翌日
    起算再審不變期間。」（最高法院78年臺抗字第149號判例
    參照。並參照前大法官楊建華著問題研析民事訴訟法(一)第34
    0頁有相同見解）。行政訴訟法之上訴期間亦應為相同處理
    。又「再審之訴不合法者，行政法院應以裁定駁回之。」行
    政訴訟法第278條第1項亦有明文。
二、本件再審原告前於民國95年10月5日對中華民國95年9月7日
    本院94年度訴更一字第00030號判決，提起再審之訴，經最
    高行政法院於97年9月30日以97年度裁字第4624號裁定駁回
    上訴，其理由略以：「本件高等行政法院判決，係於民國95
    年9月14日送達上訴人兼訴訟代理人丁○○，有卷附送達證
    書可稽，上訴之不變期間自判決送達之翌日起，算至95年10
    月4日（星期三）即已屆滿，上訴人遲至同年月5日始提出上
    訴狀，有收文戳可按，顯已逾上開不變期間。依首開規定（
    指行政訴訟法第241條前段），其上訴即不能認為合法，應
    予駁回。」（見該上訴卷第42頁，裁定理由二），則依該裁
    定理由說明，本件上訴期間，算至95年10月4日（星期三）
    既已屆滿，自已告確定。縱依中華郵政股份有限公司臺中郵
    局之函文所更正正確送達日期為95年9月15日（見本院卷第
    112頁）計算，其上訴期間，亦應於95年10月5日即已屆滿。
    則其再審之期間，算至95年11月3日（星期五）即已屆滿，
    至遲於95年11月6日屆滿，乃再審原告遲至97年11月5日始提
    起本件再審之訴，依首開說明，顯已逾期，其再審之訴自非
    合法。再審原告雖謂於97年10月7日收受最高行政法院97年
    度裁字第4624號裁定，則再審期間自收受該裁定後30日，即
    至同年11月6日始屆滿，而再審原告亦確於該日前提起本件
    再審之訴，未逾30日，合於行政訴訟法第276條第1、2項之
    規定，自未逾期而應屬合法。再審被告稱再審原告於95年9
    月14日收受本院94年度訴更一字第30號判決，因此上訴期間
    迄同年10月4日即已屆滿而確定等語，惟查中華郵政股份有
    限公司臺中郵局98年2月17日中投字第0981200038號函已更
    正該郵件即本院94年度訴更一字第30號判決，係於95年9 月
    15日投遞，並載明當初誤填送達時間為95年9月14日，故本
    件再審之訴應屬合法云云。惟「對第2審判決已逾上訴期間
    後之上訴，第3審法院以上訴逾期為不合法裁定駁回者，其
    再審不變期間仍應自原判決確定之翌日起算，不得自駁回裁
    定確定翌日起算再審不變期間。」而行政訴訟法應採相同見
    解，已如前述，故本件再審原告所提再審之訴已逾不變期間
    而不合法。至再審原告所提中華郵政股份有限公司臺中郵局
    98年2月17日中投字第0981200038號函已更正該郵件即本院
    94年度訴更一字第30號判決，係於95年9月15日投遞，並載
    明當初誤填送達時間為95年9月14日，則亦僅屬再審原告得
    否據以對最高行政法院97年度裁字第4624號裁定聲請再審之
    問題。而再審原告於再審起訴狀及更正狀之案由欄中已敘明
    ：「為提起再審之訴事：再審原告等因最高行政法院97年裁
    字第4624號裁定，故對其確定的終局判決：臺中高等行政法
    院94年度訴更一字第00030號（損害賠償事件）聲明不服，
    謹於法定期間內提起再審，並敘明再審之聲明及理由如下：
    (一)先位聲明：1.原確定判決廢棄。2.請求確認再審被告開闢
    臺中港路與西屯路間之環中路路段，其地上物拆遷公告（即
    82年12月7日82府工土字第142119號函、84年9月30日84府工
    土字第134247號函）違法。3.請求確認再審被告82年12月8
    日82府工土字第142120號函違法。4.再審被告應立即支付損
    害賠償金與再審原告等。甲○○部分計新臺幣（下同）：
    5,422,603。乙○○、丙○○及丁○○部分計：21,424,455
    元。及自92年4月10日至給付日為止按年利率百分之5計算之
    利息。5.另再審被告應自92年1月1日起，每滿乙年，應支付
    再審原告甲○○：750,000元，未滿1年的部分則依比例支付
    。同上，應支付再審原告乙○○、丙○○及丁○○等3人共
    計：2,963,215元，未滿1年的部分則依比例支付，至再審被
    告合法取得地上物之日為止。(二)備位聲明：1.原確定判決廢
    棄。2.請求確認再審被告開闢臺中港路與西屯路間之環中路
    路段，其地上物拆遷公告（即82年12月7日82府工土字第142
    119號函、84年9月30日84府工土字第134 247號函）無效。
    3.請求確認再審被告82年12月8日82府工土字第142120號函
    無效。4.再審被告應給付損害賠償金與再審原告等。甲○○
    部分計：5,422,60 3元。乙○○、丙○○及丁○○部分計：
    21,424,455元。及自92年4月10日至給付日為止按年利率百
    分之五計算之利息。5.另再審被告應自92年1月1日起，每滿
    乙年，應支付再審原告甲○○：750,000元，未滿1年的部分
    依比例支付。同上，應支付再審原告乙○○、丙○○及丁○
    ○等3人共計：2,963,215元，未滿1年的部分則依比例支付
    ，至再審被告合法取得地上物之日為止。」（見本院卷第5
    、6、32、33頁），已見其並未對最高行政法院97年裁字第
    4624號裁定表示不服，併經於言詞辯論時，闡明其聲明之範
    圍，再次表明聲明並不包含最高行政法院97年裁字第4624號
    裁定在內（見本院卷言詞辯論筆錄），足見再審原告並未對
    該裁定表示不服，該裁定既認再審原告之上訴逾期而不合法
    ，因予裁定駁回其上訴，則其再審之期間仍應自原確定判決
    確定時起算，而非自駁回再審原告上訴之裁定送達再審原告
    時始行起算，再審原告就其再審期間之算法，自屬誤解而非
    可採。再審被告雖亦謂依上開中華郵政股份有限公司臺中郵
    局98年2月17日中投字第0981200038號函之更正正確送達日
    期如屬正確，則本件案件尚未確定，無提起本件再審之問題
    云云（見本院言詞辯論筆錄），惟查本件再審原告對本院94
    年度訴更一字第00030號判決提起上訴，經最高行政法院於
    97年9月30日以97年度裁字第4624號裁定駁回上訴，已如上
    述，則中華郵政股份有限公司臺中郵局98年2月17日中投字
    第0981200038號函，亦僅屬得否為聲請再審事由之證明，在
    該駁回上訴之裁定未經廢棄之前，難謂本院94年度訴更一字
    第00030號判決未確定，併此敘明。
三、按「法官被聲請迴避者，在該聲請事件終結前，應停止訴訟
    程序。」民事訴訟法第37條第1項前段固有明文，惟同條項
    但書亦規定「但其聲請因違背第33條第2項，或第34條第1項
    或第2項之規定，或顯係意圖延滯訴訟而為者，不在此限。
    」依行政訴訟法第20條規定並為行政訴訟所準用。本件再審
    原告以本件承審法官王茂修及莊金昌法官為本院92年度訴字
    第481號判決之承審法官為由，於98年2月4日依行政訴訟法
    第19條第7款（嗣更正為第6款）規定聲請迴避，本院亦依上
    開規定在該聲請事件終結前停止本件訴訟程序（見本院卷第
    117頁審理單）。嗣經本院於98年2月19日以98年度聲字第3
    號裁定駁回其聲請，再審原告不服該裁定，提起抗告，其抗
    告理由中，引述司法院釋字第256號解釋理由書及最高行政
    法院65年裁字第327號判例，認再審前及更審前之原裁判法
    官均應迴避（見抗告事實及理由欄2及抗告裁定理由三之說
    明），經最高行政法院於98年4月30日以98年度裁字第1023
    號裁定駁回其抗告而確定。乃再審原告復於98年6月3日改依
    行政訴訟法第19條第5款曾參與更審前之原裁判者，應自行
    迴避之規定為由，又聲請上開本件承審法官迴避。惟查再審
    原告於第一次聲請迴避時，即已知所欲聲請迴避之法官係參
    與更審前之裁判，乃不於第一次聲請迴避時一併依第5款事
    由聲請迴避，而於聲請迴避抗告被駁回後，始再以行政訴訟
    法第19條第5款規定聲請迴避，徒然延長訴訟時程，顯係意
    圖延滯訴訟而為，依民事訴訟法第37條第1項但書規定（行
    政訴訟法第20條準用），自得不停止訴訟程序，併此敘明。
四、依行政訴訟法第278條第1項、第104條、民事訴訟法第95條
    、第78條、第85條第1項前段，裁定如主文。
中    華    民    國    98    年    6    月    11    日
                臺中高等行政法院第三庭
                                審判長法  官 王 茂 修
                                      法  官 莊 金 昌
                                      法  官 林 秋 華
以上正本證明與原本無異。
如不服本裁定，應於裁定送達後10日內以書狀敘明理由，經本院
向最高行政法院提起抗告（須依對造人數附具繕本）。
中    華    民    國    98    年     6    月   11     日
                                      書記官 陳 滿 麗


司法院資訊處製作；財團法人民間司法改革基金會備份。
